【裁判字號】    92,交上易,49
【裁判日期】    920424
【裁判案由】    公共危險等
【裁判全文】
臺灣高等法院高雄分院刑事判決                    九十二年度交上易字第四九號
    上  訴  人  臺灣高雄地方法院檢察署檢察官
    被      告  甲○○
右上訴人因被告公共危險等案件，不服臺灣高雄地方法院九十一年度交易字第七七四
號中華民國九十二年一月二十八日第一審判決（起訴案號：臺灣高雄地方法院檢察署
九十一年度調偵字第六二九號），提起上訴，本院判決如左：
      主  文
上訴駁回。
      事  實
一、甲○○考領有普通小型車駕駛執照，於民國（下同）九十一年七月二十七日上午
    八時十五分許，駕駛ＹＺ─七七０八號自用小客車，在高雄縣鳳山市○○○路「
    鯨世界加油站」前欲起步向左轉迴轉至對向車道時，本應注意汽車在劃有分向限
    制線之路段，不得迴車，迴車前，應暫停並顯示左轉燈光或手勢，看清無來往車
    輛，並注意行人通過，始得迴轉，起步前應顯示方向燈，注意前後左右有無障礙
    或車輛行人，並應讓行進中之車輛行人優先通行，且當時天候晴、日間有自然光
    線、柏油路面乾燥、無缺陷、無障礙物視線良好，依甲○○之智識、能力亦無不
    能注意之情事，竟疏未注意突然迴轉，適有乙○○騎乘ＰＤＬ—九三一號重型機
    車沿著五甲二路由東向西（即自甲○○之後方）之慢車道行駛而至，發現後已閃
    避不及，機車右側遭甲○○所駕駛自小客車左前方保險桿擦撞，致乙○○人車倒
    地，因而受有右腳第四近端趾關節開放性脫臼、右腳第五蹠骨骨、右肩右腰右大
    腿及右膝挫傷等傷害。甲○○於肇事後，留在事故現場，對於據報前來處理而尚
    不知肇事者之警員蔡再武坦承駕車肇事，嗣並接受法院之裁判。
二、案經乙○○告訴由高雄縣政府警察局鳳山分局報告台灣高雄地方法院檢察署檢察
    官偵查起訴。
    理  由
甲、過失傷害部分：
一、右揭事實，迭據被告於原審法院及本院調查、審理時坦承不諱，核與告訴人乙○
    ○指述情節相符，並有肇事現場照片十幀及道路交通事故調查報告表等資料在卷
    足憑。而告訴人蔡夢君確因本件車禍受有如事實欄所載傷害之事實，亦有惠德醫
    院所出具之診斷證明書一紙附卷可憑，被告自白顯與事實相符，堪可採信。
二、按分向限制線，用以劃分路面成雙向車道，禁止車輛迴轉；迴車前應暫停並顯示
    左轉燈光或手勢，看清有無來往車輛，始得迴轉，駕駛人行車起步前應注意前後
    左右有無障礙或車輛行人，並應讓行進中之車輛行人優先通行，道路交通標誌標
    線號誌設置規則第一百六十五條第一項、道路交通安全規則第第八十九條第六款
    、第一百零六條第二、五款分別定有明文。被告考領有小型車普通駕駛執照，此
    經其陳明在卷，則其對於上開規定自應知之甚詳並確實遵守之，以維行車安全。
    依卷附之道路交通事故調查報告表所載，肇事路段係劃有分向限制線，肇事當時
    天候晴、日間有自然光線，柏油路面乾燥無缺陷，道路無障礙物，視距良好，且
    依其智識、能力，並無不能注意之情事，竟疏未注意在禁止迴車之道路上迴車，
    且於起步時未注意後方來車，讓行進中之車輛先行，貿然迴轉，致肇本件車禍，
    揆諸前開規定，被告之駕駛行為有疏失至為顯然，告訴人乙○○所受之傷害既係
    因被告之行為所引起，二者間顯有相當因果關係。本件罪證明確，被告犯行，應
    堪認定。
三、核被告所為，係犯刑法第二百八十四條第一項前段之普通傷害罪。被告於肇事後
    留在事故現場，對於據報前來處理而尚不知肇事者係何人之警員蔡再武坦承駕車
    肇事，此經證人即高雄縣警察局交通大隊員警蔡再武於原審及本院調查時證述在
    卷，嗣又接受法院之裁判，應依刑法第六十二條前段之規定減輕其刑。
四、原審因而適用刑法第二百八十四條、第六十二條前段、第四十一條第一項、罰金
    罰鍰提高標準條例第一條前段、第二條之規定，審酌被告犯後坦承犯行，告訴人
    所受傷之程度，及迄未賠償告訴人損害等一切情事，量處有拘役五十日，並諭知
    如易科罰金以三百元折算一日，經核原判決認事用法並無違誤，量刑亦稱允當，
    檢察官仍循告訴人之請求聲明上訴，指摘原判決此部分量刑偏輕，顯有不當等語
    ，為無理由，應予駁回。
乙、公共危險罪部分：
一、公訴意旨另以：被告甲○○明知服用酒類，即不能安全駕駛動力交通工具，竟於
    九十一年七月二十七日上午八時許，與友人飲用啤酒後，已受酒精之影響，平衡
    感與判斷力障礙度升高，不能安全駕駛動力交通工具，竟於同日上午八時十五分
    許，駕駛ＹＺ─七七０八號自用小客車上路，行經高雄縣鳳山市○○○路之「鯨
    世界加油站」前對向車道前，橫越雙黃線，欲由東向西方向逕行迴轉時，與告訴
    人騎乘之機車發生交通事故，經警據報到場，測得其呼氣酒精濃度測試為每公升
    ０．五三毫克，因認被告涉犯刑法第一百八十五條之三公共危險罪嫌。
二、按犯罪事實應依證據認定之，無證據不得推定其犯罪事實，刑事訴訟法第一百五
    十四條定有明文。次按事實之認定應憑證據，如未能發現相當證據，或證據不足
    以證明，自不能以推測或擬制之方法，為裁判基礎。又認定犯罪事實，所憑之證
    據，雖不以直接證據為限，間接證據亦包括在內，然無論直接或間接證據，其為
    訴訟上之證明，須於通常一般之人均不致於有所懷疑，而得確信其為真實之程度
    者，始得據之為有罪之認定，倘其證明尚未達到此一程度，而有合理性懷疑之存
    在時，即無從為有罪之認定，此有最高法院四十年台上字第八十六號、七十六年
    臺上字第四九八六號判例可資參照。再者，刑法第一百八十五條之三之公共危險
    罪所謂不能安全駕駛，係抽象危險犯，固不以發生具體危險為必要，惟仍應以已
    達不能安全駕駛之程度始克相當。再按服用酒類不能安全駕駛動力交通工具而駕
    駛者，於八十八年四月二十三日生效施行之刑法第一百八十五條之三，已將之列
    於公共危險罪章處罰，其立法目的，本在藉由抽象危險犯之構成要件，以刑罰制
    裁力量嚇阻酒後駕車之行為，進而確保參與道路交通往來人車之安全，因此並不
    以對於道路交通往來人車發生具體實害為要件，此種立法例亦為德、日等國所採
    行。然所謂「不能安全駕駛」，性質上乃屬不確定法律概念，法務部於八十八年
    五月間召開「研商訂定刑法第一百八十五條之三服用毒品、麻醉藥品、酒類或其
    他相類之物，不能安全駕駛交通動力工具之認定標準」會議，會中決定參考德國
    、美國認定標準，對於酒精濃度呼氣達每公升零點五五毫克或血液濃度達千分之
    一點一以上者，因依醫學實驗證明所得經驗法則，肇事率為一般正常人之十倍以
    上，而認為已達不能安全駕駛之標準，其數值在其以下者，如能輔以其他客觀事
    實作為不能安全駕駛之判斷時，亦應依法移送處以刑罰，此有法務部八十八年五
    月十八日法八八檢字第○○一六六九號函參照，其係為期統一建立執法機關移送
    之準則，但此僅係供法院認定事實之參考，得為審判所引用，但並無絕對之拘束
    力，亦即飲酒駕車者究有無構成本罪，仍有待法院依具體個案事實認定之。而當
    人飲酒後，若以呼氣酒精濃度測試器測得之呼氣濃度達到每公升零點五五毫克時
    ，反應較慢，感覺減低，將影響駕駛；達到每公升○‧七五毫克時，思考與個性
    行為均會改變；達到每公升一‧○毫克時，步態不穩，噁心嘔吐，精神混惑不清
    晰；達到每公升一‧五毫克時，說話不清楚，感覺喪失，視力模糊；達到每公升
    二‧○毫克時，體溫與血糖均降低，肌肉控制差，甚至會導致癲癇發作；達到每
    公升三‧五毫克時，則已經神智不清，反射減低，甚至呼吸抑制，業據行政院國
    軍退除役官兵輔導委員會臺北榮民總醫院以八十八年八月五日（八八）北總內字
    第二六八六八號函示明確。故本院參酌前開意見，認飲酒後酒精濃度呼氣達每公
    升零點五五毫克或血液濃度達千分之一點一以上者，即絕對該當於刑法第一百八
    十五條之三所謂之「不能安全駕駛」之抽象危險程度，若飲酒後未達前開濃度，
    則是否已達「不能安全駕駛」之抽象危險程度，則應參酌個案之具體事實而為認
    定。
三、公訴人認被告涉犯服用酒類不能安全駕駛動力交通工具而駕駛之公共危險罪嫌，
    係以酒精濃度測試值表一紙為其論罪之主要依據。訊據被告固坦承酒後駕車之事
    實，惟堅決否認有何不能安全駕駛之犯行，辯稱：伊常有飲酒習慣，伊自己有控
    制，當時意識很清醒等語。
四、經查：
  (一)被告於九十一年七月二十七日八時十五分許肇事，經警於同日八時五十二分許經
    警實施酒精濃度測試結果，測得其吐氣所含酒精成分為每公升０．五三毫克，此
    有酒精測試值表一份附卷可證。惟據證人即據報到場處理車禍之高雄縣政府警察
    局交通大隊員警蔡再武於原審法院證稱：「酒精測試也是我作的，是測完之後才
    知道被告有喝酒。當時他身上並沒有濃厚酒味」等語（見原審卷第十三頁）。於
    本院調查時亦證稱：我當時看不出被告有喝酒的樣子，且走路也沒有不穩的現象
    等語（見本院卷第三十頁），且觀之警卷卷附之刑法第一百八十五條之三案件觀
    察紀錄報告書上亦僅有記載被告肇事，並未記載被告實施酒精濃度測試時，其表
    現有何因飲酒而出現之異狀。則綜上證據資料，僅足以證被告呼氣酒精濃度雖達
    每公升零點五三毫克，但尚無從自被告個人於飲酒後之行為表現觀察，足認其已
    達不能安全駕駛之程度。
  (二)被告施以酒精濃度測試時（當日八時十五分）距肇事時（同日八時五十二分）約
    半小時，但關於被告於肇事時之酒精濃度究竟為何，事涉個人體質、新陳代謝能
    力、有無排泄、解酒等因素，實難以客觀醫學數據反推求得被告肇事時之酒精濃
    度如何，何況上開客觀數據顯示僅係本於科學數檢討出之不能安全駕駛之參考標
    準，實際上駕駛人是否確達不能安全駕駛，事涉駕駛人個人體質不同，故而仍應
    以警方查獲駕駛人肇事時之開車行為是否異常、四肢穩定度、神智清晰度等各種
    狀況綜合加以觀察，作為判斷是否不能安全駕駛之依據，依前揭證人蔡再武所證
    ，其到現場處理時並不知道被告有飲酒，看不出被告有喝酒的樣子，且走路也沒
    有不穩的現象等語，足證被告肇事後之行為、神智等各種情狀並無何異常之處等
    情狀。是飲酒既非法之所不許，法所處罰者係飲酒達不能安全駕駛之駕駛行為，
    自不得僅憑被告酒精濃度超過法定標準，遽認被告已達不能安全駕駛之程度，被
    告既未達不能安全駕駛之程度，縱其駕車肇事，自無刑法第一百八十五條之三之
    構成要件有間。再參諸被告上開肇事後之處理反應，並無異於常人之處，尚無法
    佐證被告酒後已達不能安全駕駛之程度。
  (三)被告固然駕車肇事，惟被告係欲起步左轉迴車時，疏未注意後方有無來車，讓行
    進中之車輛先行，而貿然迴轉所致，是亦不能證明酒後駕車與本件交通事故有必
    然關聯。此外，復查無其他確切證據足以證明被告酒後駕車已達不能安全駕駛而
    駕駛之犯行，被告被訴此部分罪嫌即屬不能證明。
五、原審因認被告被訴服用酒類不能安全駕駛動力交通工具而駕駛之罪嫌不能證明，
    而為被告無罪之判決，經核與法並無不合，檢察官仍循告訴人乙○○之請求聲明
    上訴，指摘原判決此部分不當，亦為無理由，應予駁回。
據上論結，應依刑事訴訟法第三百六十八條，判決如主文。
本案經檢察官郭振昌到庭執行職務。
中     華     民      國      九十二      年     四    月    二十四    日
                              臺灣高等法院高雄分院刑事第四庭
                                  審判長法官  蕭權閔
                                        法官  陳啟造
                                        法官  李嘉興
右正本證明與原本無異。
不得上訴。
                                      書記官  劉博文
中    華    民    國     九十二     年       四       月    二十八    日
附錄：本判決論罪科刑法條：
刑法第二百八十四條第一項前段
因過失傷害人者，處六月以下有期徒刑、拘役或五百元以下罰金。致重傷者，處一年
以下有期徒刑、拘役或五百元以下罰金。
                                                                        Ｆ


司法院資訊處製作；財團法人民間司法改革基金會備份。
